臺灣彰化地方法院行政訴訟判決　
111年度交字第77號
原      告  王壽山  
被      告  交通部公路總局臺中區監理所

代  表  人  楊聰賢  
上列當事人間因交通裁決事件，原告不服被告中華民國111年6月
27日彰監四字第64-I3B268745號裁決，提起行政訴訟，本院判決
如下：
    主      文
原處分撤銷。
訴訟費用新臺幣參佰元由被告負擔。
被告應給付原告新臺幣參佰元。
　  事實及理由
一、程序事項:
(ㄧ)本件被告之代表人原為魏武盛，嗣於民國111年7月20日變更
    為楊聰賢，茲據新任代表人楊聰賢具狀聲明承受訴訟，並提
    出交通部111年7月20日交人字第1110000000號令為佐，經  
    核並無不合，應予准許。
(二)本件係因不服道路交通管理處罰條例第8條之裁決而提起之
    撤銷訴訟，為行政訴訟法第237條之1所稱之交通裁決事件，
    應適用交通裁決事件訴訟程序。又本件依兩造所述各節及卷
    內資料，事證已臻明確，爰依同法第237條之7之規定，不經
    言詞辯論逕行判決。
二、爭訟概要：　　
    原告駕駛其所有之農用搬運車（下稱系爭車輛），於民國11
    1年5月22日7時55分許，行經彰化縣○○鄉○○路0段000號前，
    與訴外人蔡素如所駕駛之自小客車發生擦撞，為彰化縣警察
    局彰化分局(下稱舉發機關)芬園分駐所員警以其有「拼裝車
    輛不依原規定用途行駛，發生交通事故無人受傷」之違規事
    由，而於同年6月17日開立第I3B268745號舉發違反道路交通
    管理事件通知單(下稱舉發通知單)，舉發原告違反道路交通
    管理處罰條例(下稱處罰條例)第12條第1項第2款規定，案移
    被告。嗣原告不服向被告提出陳述，經舉發機關函覆查無違
    誤後仍不服而申請裁決，被告遂於111年6月27日以彰監四字
    第64-I3B268745號裁決書（下稱原處分），以原告有「拼裝
    車輛已領用牌證而變更原登檢規格、不依原規定用途行駛」
    之違規事實，依處罰條例第12條第1項第2款、第2項等規定
    ，裁處原告罰鍰新臺幣（下同）3,600元，並沒入系爭車輛
    。原告不服，提起本件行政訴訟。
三、原告起訴主張及聲明：
(一)主張要旨:　
　　原告未依規定將領有牌照之農用拼裝車輛行駛於道路致受罰
    ，原告已繳納罰鍰，請求不要沒入已登記之農用拼裝車，使
    原告得以謀生等語。　
(二)聲明：原處分撤銷。   
四、被告答辯及聲明：
(一)答辯要旨:  　
 1、本案適用之法律依據為處罰條例第12條第1項第2款、第2項
    。
 2、按農業機械使用證管理作業規範第9點第2項規定略以：「農
    地搬運車……等四輪或四輪以上具動力可於道路行駛之膠輪式
    農機之所有人依規定申請農業機械使用證時，應同時申領農
    機號牌。農機所有人應將農機號牌懸掛於農機機身之前方或
    後方明顯適當處，該農機始得於市區道路或公路行駛。」同
    法第16點第1項第1款規定：「領有農機號牌之農機行駛於市
    區道路或公路時，除應遵守有關交通法令外，其駕駛人應隨
    身攜帶農業機械使用證。」第16點第2項規定：「農機行駛
    於市區道路或公路時，其駕駛人違反規定者，由公路主管或
    警察機關依道路交通管理法令舉發、處罰」亦有明文。
 3、次按交通部102年1月30日交路字第1010000000號函釋略以：
    「農業機械其得行駛道路，係按其主管機關行政院農業委員
    會所訂之農業機械使用證管理作業規範規定，本部基於尊重
    該會所訂規定，該等依該會所訂規定領有並懸掛農機號牌之
    農業機械，參照道路交通管理處罰條例第12條第1項第2款相
    關拼裝車輛經地方政府自治規定核准領用牌證得行駛道路之
    規定，係可依行政院農業委員會上開規定行駛道路，惟如非
    依該會規定領有並懸掛農機號牌之農業機械，係不得行駛道
    路，若其違規行駛道路，即有道路交通管理處罰條例第12條
    第1項第2款規定所列拼裝車輛未經核准領用牌證行駛之處罰
    。」亦有明定。
 4、查汽車牌照包括號牌、行車執照及拖車使用證，為行車之許
    可憑證，由汽車所有人向公路監理機關申請登記，經繳清其
    所有違反公路法與道路交通管理處罰條例規定之罰鍰及未繳
    納之汽車燃料使用費並檢驗合格後發給之，道路交通安全規
    則第8條前段定有明文，而此行車之許可憑證即為處罰條例
    第12條第1 項第2 款所稱之「牌證」。另參照交通部90年5
    月24日交路90字第000000號函釋略以：「車輛新領牌照登記
    應繳驗車輛來歷憑證，在道路交通安全規則第17條已有明文
    ，不論國內製造或國外進口之車輛，均應繳驗出廠證明，且
    國外進口之車輛，並應繳驗車輛類專用之「海關進口與貨物
    完（免）稅證明書」（異於一般貨物或零組件進口用之進口
    報單），如無法提具前述等車輛來歷憑證，仍屬拼裝車輛，
    倘行駛道路應依處罰條例第12條第1項第2款規定處罰鍰及依
    同條第2項規定沒入車輛」。
 5、查本案事故發生日期為111年5月22日，而原告提供之農業機
    械使用證有效期限為111年2月4日，足資證明系爭車輛於事
    故發生當下並未領有合格之牌照，依法不得行駛於道路上，
    爰參照交路字第1010000000號函釋，原告所有之系爭車輛未
    領有合格牌照卻行駛於道路上，其行為顯已違反道路交通管
    理處罰條例第12條第1項第2款暨第2項規定，是以原告主張
    撤銷處分並無理由。　
(二)聲明：駁回原告之訴。　
五、本件如爭訟概要欄所述之事實，為兩造所不爭執，並有舉發
    通知單、違規歷史資料查詢報表、原處分及其送達證書、舉
    發機關111年7月20日彰警分五字第1110000000號函檢送之受
    理民眾交通違規陳述申訴異議案件查詢表、事故現場照片(
    系爭車輛未懸掛農機號牌)、系爭車輛之農機號牌照片、原
    告與訴外人之A3類道路交通事故調查表、系爭車輛之農業機
    械使用證登記表、准予核發農業機械使用證及農機號牌之資
    料等在卷可稽（本院卷第33至49頁），堪以認定。是本件依
    原告主張及被告答辯意旨以觀，兩造之爭點為：被告以系爭
    車輛於本件行為時，其所領用之農業機械使用證已逾有效期
    限，且行駛於道路時亦未懸掛農機號牌，而認應依處罰條例
    第12條第1項第2款、第2項規定裁罰及沒入，是否有理由?
六、本院之判斷：
 (一)系爭車輛並非處罰條例第12條第1項第2款所指之「拼裝車
     輛」:
 1、處罰條例第12條第1項第2款規定:「汽車有下列情形之一者
    ，處汽車所有人新臺幣3,600元以上1萬800元以下罰鍰，並
    禁止其行駛：...二、拼裝車輛未經核准領用牌證行駛，或
    已領用牌證而變更原登檢規格、不依原規定用途行駛。...
    」同條第2項規定:「前項第1款中屬未依公路法規定取得安
    全審驗合格證明，及第2款、第9款之車輛並沒入之...」。
 2、又所謂「拼裝車輛」，係指無原廠出廠證明之「拼湊組裝」
    車輛而言，此種車輛未經主管機關核准並領用牌照之前，禁
    止在道路上行駛，揆其法意，無非為保障大眾交通安全，惟
    究其實質，係因「拼裝車輛」在駕駛使用上之安全性堪慮，
    故有予以禁止之必要。查各型量產車於正式出廠上市前之研
    發階段，其機電、引擎、動力傳輸、車身結構等各部系統均
    經原廠縝密精心之設計，再以系統整合之方式，詳為計算、
    測試、調校各系統於組合整車中之調諧性及合適度，其目的
    除在使各部系統經組裝成車之後，均能發揮原先設計之最佳
    性能外，更在使各部系統之運轉功率及輸力負苛之許容性或
    耐受度，彼此間緊密配合，相互調諧為用，而無倚輕倚重之
    失衡現像，以確保將來量產上市之「整車」於使用上之安全
    性，職是，若未經此一嚴謹程序所設計、檢測及製造之車輛
    ，其安全性顯然堪慮，固無異論。至若任意改裝非屬原廠設
    計規範或容許代換之零件，因已更動並破壞「整車」既有設
    計之系統調諧性及合適度，且未經原廠重行調校及測試，各
    系統整合運作是否緊密順暢，亦非無疑，同有危及行車安全
    之虞。故禁止「拼裝車輛」在公路上行駛之立法本旨，係著
    眼於使用上之不安全性。詳言之，基於使用安全性之考量，
    任何(1)非由合格正式車廠所設計、製造出廠之車輛或(2)在
    原廠車上任意改裝非屬原廠設計規範或容許代換之零件，因
    其整車結構並不曾或更動後未再經原廠之嚴謹檢測及調校，
    使用上具有潛在之危險性，此2種車輛均屬所謂之「拼裝車
    輛」（臺中高等行政法院110年度交上字第74號判決意旨參
    照）。
 3、再依農業機械使用證管理作業規範第4點規定：「農業機械
    使用證之印製及管理，由農委會為之。農機號牌之製作及管
    理，由直轄市、縣（市）政府為之。農業機械使用證及農機
    號牌之核發，由鄉（鎮、市、區）公所（以下簡稱經辦機關
    ）為之。」第5點規定：「農民申請農業機械使用證者，應
    檢具下列文件，向戶籍所在地之經辦機關提出申請：㈠農業
    機械使用證登記表一式三份。㈡農機之出廠證明或購置農機
    之統一發票。……農民之農機來源證明遺失而確實係以該農機
    從事農業耕作者，得由該農機所有人戶籍所在地之村（里）
    長出具之證明書證明之。」及第9點規定：「經辦機關於接
    獲農機所有人申請案件後，經審查符合規定者，發給農業機
    械使用證。農用曳引機、農地搬運車、自走式噴霧車、大型
    聯合收穫機、甘蔗採收機及狼尾草（青割玉米）收穫機等四
    輪或四輪以上具動力可於道路行駛之膠輪式農機之所有人依
    第5點規定申請農業機械使用證時，應同時申領農機號牌。
    農機所有人應將農機號牌懸掛於農機機身之前方或後方明顯
    適當處，該農機始得於市區道路或公路行駛。」復參以交通
    部99年8月20日交路字第0990000000號函意旨：拼裝車輛如
    無依公路法規定取得安全審驗合格證明，自非屬道路交通安
    全規則規定得申領牌照之汽車，且如非屬行政院農業委員會
    主管之農業機械，則應為道路交通管理處罰條例第12條第1
    項第2款規定所稱之拼裝車輛。足認農業機械如依農業機械
    使用證管理作業規範第9條規定取得農機號牌，並懸掛於農
    機機身前方或後方明顯適當處後，即可行駛於道路。
 4、查原告所有之系爭車輛係新農牌00-0000型號之農地搬運車
    ，且於105年2月5日申請農業機械使用證時，係甫由原廠出
    廠之新車，未經過任何改裝，原告並檢具出廠證明及發票等
    證明文件，向彰化縣芬園鄉公所申請核發農業機械使用證及
    農機號牌，經彰化縣芬園鄉公所審查認符合規定後，准予核
    發編號「000000000」號農機使用證及「00-0000」號農機號
    牌，有效期限至111年2月4日等情，有卷附之農業機械使用
    登記表與准予核發農業機械使用證及農機號牌等資料及
　　原告提出之「00-0000」號農機號牌照片在卷可稽(見本院卷
    第46、49頁)。雖於本件行為時，上開農業機械使用證及農
    機號牌已逾有限期限，然原告嗣已提出其於111年6月13日向
    彰化縣○○鄉○○○○○○○號「000000000」號農業機械使用證及「
    00-0000」號農機號牌，有原告所提出之農業機械使用證影
    本(有效期限至114年6月12日)在卷可憑(見本院卷第65頁)，
    則系爭車輛既係經合格正式車廠所設計、製造出廠之車輛，
    復未經任何改裝，並業經主管機關核發農業機械使用證及農
    機號牌，依前開說明，即非屬處罰條例第12條第1項第2款所
    稱之拼裝車輛，且可行駛於道路。
(二)被告以系爭車輛於本件行為時，其所領用之農業機械使用證
    已逾有效期限，且行駛於道路時亦未懸掛農機號牌，而認應
    依處罰條例第12條第1項第2款、第2項規定裁罰及沒入，並
    無理由:
 1、交通部102年1月30日交路字第1010000000 號函雖認：「農 
    業機械其得行駛道路，係按其主管機關行政院農業委員會所
    訂之農業機械使用證管理作業規範規定，本部基於尊重該會
    所訂規定，該等依該會所訂規定領有並懸掛農機號牌之農業
    機械，參照道路交通管理處罰條例第12條第1 項第2款相關
    拼裝車輛經地方政府自治規定核准領用牌證得行駛道路之規
    定，係可依行政院農業委員會上開規定行駛道路，惟如非依
    該會規定領有並懸掛農機號牌之農業機械，係不得行駛道路
    ，若其違規行駛道路，即有道路交通管理處罰條例第12 條
    第1項第2款規定所列拼裝車輛未經核准領用牌證行駛之處罰
    」。
 2、惟依上開(一)2之說明，處罰條例第12條第1項第2款規定所
    列之「拼裝車輛」，應係指任何(1)非由合格正式車廠所設
    計、製造出廠之車輛；或(2)在原廠車上任意改裝非屬原廠
    設計規範或容許代換之零件，因其整車結構並不曾或更動後
    未再經原廠之嚴謹檢測及調校，使用上具有潛在危險性之車
    輛方屬之。足見車輛是否為「拼裝車輛」，乃有關設計、製
    造或改裝層面之問題；至有無領用牌證，或所領用之牌證是
    否已於有效期限，則均屬主管機關對於車輛管理之問題，二
    者範疇並不相同，是未領用合格牌證之車輛並非必均屬「拼
    裝車輛」。
 3、查系爭車輛係原廠設計、製造出廠，且未經過任何改裝之車
    輛，已如前述，自無因設計、製造或改裝之問題致其使用上
    具潛在之危險性，核非屬處罰條例第12條第1項第2款規定所
    列之「拼裝車輛」；雖原告於所領用之農業機械使用證及農
    機號牌已逾有效期限，而尚未向主管機關申請換發前，即駕
    駛系爭車輛行駛於道路，然系爭車輛既非「拼裝車輛」，且
    於本件行為後業經獲准換發農業機械使用證及農機號牌，而
    可行駛於道路；被告復未舉證證明系爭車輛有何變更原登檢
    規格，或不依原規定用途行駛之事實，自無從認原告所為
　　業已構成「拼裝車輛已領用牌證而變更原登檢規格、不依原
    規定用途行駛」之違規事實。從而，被告依上開交通部函認
    應依處罰條例第12條第1項第2款、第2項規定，對原告裁罰
    及沒入，並無理由。
(三)本件判決基礎已臻明確，兩造其餘之攻擊防禦方法及訴訟資
    料，經本院斟酌後，核與判決不生影響，無逐一論述之必要
    ，併予敘明。　
七、綜上所述，被告認原告有「拼裝車輛已領用牌證而變更原登
    檢規格、不依原規定用途行駛」之違規事實，依處罰條例第
    12條第1項第2款、第2項等規定，以原處分對原告裁處罰鍰3
    ,600元，並沒入系爭車輛，其認事用法，尚有違誤。從而，
    原告訴請撤銷原處分，為有理由，應予准許。
八、本件第一審裁判費為300元，依行政訴訟法第98條第1項前段
    規定，應由敗訴之被告負擔。而訴訟費用300元前已由原告
    預為繳納，依行政訴訟法第237條之8第1項、第237條之9、
    第236條、第104條規定準用民事訴訟法第93條規定，被告應
    給付原告300元，爰確定第一審訴訟費用額如主文第2、3項
    所示。
據上論結，本件原告之訴為有理由，依行政訴訟法第237 條之7
、第237條之8第1項、第237條之9第1項、第236條、第104條、第
98條第1項前段、民事訴訟法第93條，判決如主文。  　　
中　　華　　民　　國　　111 　年　　10　　月　　7　　日
                  行政訴訟庭  法  官  簡璽容　　
以上正本證明與原本無異。
如不服本判決，應於判決送達後20日內，向本院提出上訴狀並表
明上訴理由（原判決所違背之法令及其具體內容或依訴訟資料可
認為原判決有違背法令之具體事實），其未載明上訴理由者，應
於提出上訴後20日內向本院補提理由書（上訴狀及上訴理由書均
須按他造人數附繕本，如未按期補提上訴理由書，則逕予駁回上
訴），並應繳納上訴裁判費新臺幣750元。　　　　
中　　華　　民　　國　　111 　年　　10　　月　　7 　　日
                              書記官  蔡旻珊